臺灣高等法院民事裁定　　　　　　　　　　　　　　九十三年度重上字第二八０號
　　　上　訴　人　甲○○
　　　被上訴　人　丙○○
　　　右　二　人
　　　訴訟代理人　余淑杏　律師
右當事人間因返還不當得利等事件，上訴人對於中華民國九十三年一月二十九日臺灣
臺北地方法院九十一年度訴字第五八八九號第一審判決提起上訴，本院判決如下：
      主    文
上訴人甲○○之上訴駁回。
第二審訴訟費用關於上訴人甲○○上訴部分，由甲○○負擔。
      理    由
一、按私文書經本人或其代理人簽名、蓋章或按指印或有法院或公證人之認證者，推
    定為真正，民事訴訟法第三百五十八條第一項定有明文。次按上開條文之規定，
    須其簽名蓋章係本人或代理人為之，在當事人間已無爭執或經舉證人證明者，始
    有適用，最高法院八十六年度臺上字第二一二九號判決明揭此旨。又最高法院七
    十九年度臺上字第二０七一號判決要旨謂：「民事訴訟關於訴訟代理權之有無，
    為法院應依職權之事項。本件訴訟被上訴人在第一審起訴及向原審提起第二審上
    訴，經分別委任張景豊律師及鍾周亮律師代理訴訟。查其中被上訴人大島玲子住
    ，雖經各該被上訴人簽名、蓋章，然此項委任書為私文書，既經上訴人爭執其爭
    執，被上訴人復未提出經我國駐外機關簽證之證明文件，就各該被上訴人部分，
    是否經合法代理，頗滋疑問。原審未依職權調查，僅以住居外國之當事人提出訴
    訟代理之委任書，並無一定方式，且不以經我國駐外機關簽證為必要，遽認係合
    法代理，未免率斷。」申言之，若當事人一造住居國外，因於本國訴訟而提出委
    任書，其性質既為私文書，且經對造爭執，則應提出經我國駐外機關簽證之證明
    文件，以明瞭是否經合法代理；而起訴狀、上訴狀、抗告狀同屬私文書，亦應有
    前揭規定之適用，藉此確定該當事人真有起訴、上訴或抗告之意思。復法院於訴
    訟代理權認為有欠缺而可以補正者，應定期間命其補正，民事訴訟法第七十五條
    第一項前段亦有明文。此項關於訴訟代理權之有無，且為法院應依職權調查之事
    項。又按提起第二審上訴，應以上訴狀表明民事訴訟法第四百四十一條第一項所
    列各款事項，提出於原第一審法院為之，又上訴不合程式或有其他不合法之情形
    而可以補正者，原第一審法院應定期間命其補正，如不於期間內補正，應以裁定
    駁回之。又上訴不合法，第二審法院應以裁定駁回之，但其情形可以補正者，審
    判長應定期間先命補正。民事訴訟法第四百四十一條第一項、第四百四十二條第
    二項、第四百四十四條第一項定有明文
二、查本件上訴人甲○○於原審起訴及不服原審判決提起上訴請求返還不當得利等事
    件（原審卷第三頁、本院卷(一)第四六頁），均委任張勤代理訴訟（原審卷第九頁
    、第二五頁）。惟甲○○為美國公民，實際上亦居住於美國，此為上訴人所自認
    （原審卷第二一頁，被上訴人之陳報及補正(一)狀），又甲○○於八十三年六月十
    六日及同年十二月三日自我國出境後，迄上開起訴狀及委任狀所載日期（九十一
    年十一月四日、九十一年十一月二十日、九十一年十二月十六日）前，並未再有
    入境紀錄，有內政部警政署入出境管理局九十三年六月十五日境信伶字第０九三
    一０三七０三三０號函附之旅客入出境紀錄表在卷可稽。由上可知，上訴人甲○
    ○既於起訴時及委任張勤為訴訟代理人時仍身處美國，又被上訴人丙○○等對於
    上訴人甲○○是否確有起訴及委任張勤為訴訟代理人之意思，有所爭執（本院卷
    (一)第十二頁以下），則上訴人甲○○之起訴狀、委任狀及上訴狀即應經我國駐美
    國代表機構簽證，竟未踐行該項程序，自難認上訴人甲○○於原審起訴及委任張
    勤代理訴訟及提起本件上訴為合法。從而本院命上訴人甲○○及被上訴人乙○○
    或訴訟代理人張勤（委任狀部分）提出經我國駐美國代表機構簽證之起訴狀、第
    一審委任狀及第二審上訴狀，業經本院於九十三年七月九日裁定於送達後四十五
    日內，補正我國駐美代表機構簽證證明，該裁定已於九十三年八月二日送達予上
    訴人甲○○（本院卷(一)第一三三頁），惟上訴人甲○○迄今仍未提出經我國駐美
    代表機構簽證之委任狀及上訴狀，自無從證明以當時人處國外之上訴人名義所提
    出之上訴狀或委任狀之真正，已如前述，亦無法證明前揭書狀為真正，上訴人徒
    以未經我國駐外單位認證之書狀，提起上訴，指摘原判決不當，殊難認上訴為合
    法，應駁回之，爰裁定如主文。
中　　　華　　　民　　　國　　九十三　　年　　十二　　月　  　十五      日
                              民事第一庭
                                  審判長法  官  尤  豐  彥
                                        法  官  陳  金  圍
                                        法  官  湯  美  玉
正本係照原本作成。
如不服本裁定，應於收受送達後十日內向本院提出抗告狀，並應繳納抗告費新台幣一
千元。
中　　　華　　　民　　　國　　九十三　　年　　 十二 　　月　　 二十 　　日
                                        書記官  賴  淑  真
